臺灣臺中地方法院刑事判決
110年度訴字第1206號
公  訴  人  臺灣澎湖地方檢察署檢察官
被      告  陳孟緣


上列被告因詐欺案件，經臺灣澎湖地方檢察署檢察官提起公訴（
108年度偵緝字第14、15號），後經臺灣高等法院高雄分院判決
管轄錯誤（110年度上訴字第352號），移送本院審理，被告於本
院準備程序中就被訴事實為有罪之陳述，受命法官聽取當事人之
意見後，經本院合議庭裁定由受命法官獨任進行簡式審判程序，
判決如下：
    主    文
陳孟緣共同犯以網際網路對公眾散布而詐欺取財罪，處有期徒刑
壹年壹月。扣案之犯罪所得新臺幣伍仟元沒收；未扣案之犯罪所
得新臺幣貳拾壹萬肆仟捌佰捌拾元沒收，於全部或一部不能沒收
或不宜執行沒收時，追徵其價額。
    犯罪事實
一、陳孟緣與林宏文（林宏文所犯加重詐欺取財部分，業經另案
    判決）係夫妻，竟意圖為自己不法之所有，共同基於以網際
    網路對公眾散布而犯詐欺取財之犯意聯絡，由陳孟緣自民國
    107年7月間在網際網路上以「MeetMe」交友軟體為傳播工具
    ，伺機尋找可供其實施詐欺之不特定對象，並為增加得手之
    機會，而在上開軟體冒用其不知情之學妹陳蕾亘之生活照片
    （未據告訴），嗣經該交友軟體隨機配對顏宏羽，雙方即互
    加LINE聊天，遂由陳孟緣自107年8月15日起，以佯稱：父親
    有賭債、父親罹癌、需錢繳納手機費用及向地下錢莊借錢被
    討債等不實事項，向顏宏羽借款；由林宏文提供其所有之行
    動電話門號0000-000000號予陳孟緣用以顏宏羽聯繫，並假
    扮為地下錢莊之人，使用上開門號與顏宏羽交談，藉此取信
    顏宏羽，致使顏宏羽因而陷於錯誤，遂於附表所示之期間，
    以其如附表所示之帳號，各轉帳如附表所示之金額，至陳孟
    緣所申設之帳號000-00000000000兆豐國際商業銀行帳戶（
    下稱系爭帳戶），迄至107年12月7日止，共計轉帳新臺幣（
    下同）21萬9880元。嗣於107年12月10日顏宏羽因LINE遭陳
    孟緣封鎖，察覺有異乃報警處理，因而查悉上情。
二、案經顏宏羽訴由宜蘭縣政府警察局礁溪分局函轉澎湖縣政府
    警察局馬公分局報告臺灣澎湖地方檢察署檢察官偵查起訴。
    理    由
一、程序暨證據能力之說明：
    被告陳孟緣所犯係死刑、無期徒刑或最輕本刑為3年以上有
    期徒刑或高等法院管轄第一審案件以外之罪，其於準備程序
    期日就被訴事實為有罪之陳述（見本院卷第71頁），經受命
    法官告知簡式審判程序之旨，並聽取當事人之意見後，依刑
    事訴訟法第273條之1第1項規定，經合議庭裁定由受命法官
    獨任進行簡式審判程序。又依同法第273條之2、第159條第2
    項等規定，簡式審判程序之證據調查，不受同法第159條第1
    項、第161條之2、第161條之3、第163條之1及第164條至第1
    70條規定之限制。
二、認定犯罪事實之理由及證據：
　　訊據被告就上開犯罪事實均坦承不諱（見本院卷第71頁），核與證人即告訴人顏宏羽之證述大致相符（見澎警卷第17-20頁），並有告訴人提出之轉帳清單、兆豐國際商業銀行股份有限公司107年12月28日兆銀總集中字第1070055737號函及檢附系爭帳戶開戶基本資料、交易明細表及存戶使用ATM交易清單、電話號碼0000-000000號通聯調閱查詢單、告訴人與暱稱「超級」之通訊軟體LINE對話紀錄手機翻拍照片、臉書暱稱「林密婷」網頁資料翻拍照片、告訴人臺灣銀行存摺封面及內頁交易明細、告訴人合作金庫存摺封面及內頁交易明細（見澎警卷第21、22-54、55、56-76、81、88-92頁）、交友軟體「MeetMe」暱稱「海星」之個人資料手機翻拍照片（見澎湖地檢108偵緝14卷第43頁）、被告與林宏文通訊軟體LINE對話紀錄手機翻拍照片（見澎湖地檢108偵緝15卷第55-61頁）在卷可憑，足認被告之自白與事實相符，堪以採信。綜上所述，本案事證明確，被告上揭犯行堪以認定，應依法論科。
三、論罪科刑：
　㈠按行為人若係基於詐欺不特定民眾之犯意，利用網際網路等
    傳播工具，刊登虛偽不實之廣告，以招徠民眾，遂行詐騙。
    縱行為人尚須對受廣告引誘而來之被害人，續行施用詐術，
    始能使之交付財物，仍係直接以網際網路等傳播工具向公眾
    散布詐欺訊息，無礙成立加重詐欺罪（最高法院107年度台
    上字第907號判決意旨參照）。經查，被告係在不特定多數
    人均可使用之交友軟體「MeetMe」，伺機尋找可供其實施詐
    欺之不特定對象，藉以引誘被害人與其聯繫，此經被告陳述
    在卷（見本院卷第71頁），依照上開最高法院判決意旨，堪
    認被告所為構成以網際網路對公眾散布而犯詐欺取財。　　
　㈡核被告所為，係犯刑法第339條之4第1項第3款之以網際網路
    對公眾散布而犯詐欺取財罪。　　
　㈢被告與林宏文就上開加重詐欺取財犯行，具有犯意聯絡及行
    為分擔，應論以共同正犯。
　㈣被告係基於同一加重詐欺取財犯意，於密接之時、地，接續
    詐欺告訴人，應論以接續犯。 
　㈤爰審酌被告正值青年，不思依循正途獲取穩定經濟收入，竟
    貪圖不法錢財，透過網際網路交友軟體詐欺被害人，侵害被
    害人之財產法益，其價值觀念顯有偏差，所為殊值非難；又
    考量其犯後始終坦承犯罪，態度尚可，然未與被害人和解或
    賠償損害；再酌以其於本案參與程度、被害人受騙損失之金
    額等犯罪情節，兼衡其智識程度、家庭經濟狀況（詳見本院
    卷第85頁），量處如主文所示之刑。
四、沒收：
　㈠按犯罪所得，屬於犯罪行為人者，沒收之，但有特別規定者
    ，依其規定；前2項之沒收，於全部或一部不能沒收或不宜
    執行沒收時，追徵其價額，刑法第38條之1第1項、第3項分
    別定有明文。經查，被告本案犯罪所得為21萬9880元，業據
    被告於109年3月16日在臺灣澎湖地方法院當庭提出5000元扣
    押在案（見澎湖地院108訴20卷第79頁），是此筆扣案之犯
    罪所得5000元，應依刑法第38條之1第1項前段宣告沒收。至
    其餘未扣案之犯罪所得21萬4880元，應依刑法第38條之1第1
    項、第3項宣告沒收，於全部或一部不能沒收或不宜執行沒
    收時，追徵其價額。
　㈡至被告使用之行動電話門號0000-000000號手機及SIM卡，被
    告供稱為共犯林宏文所有，其僅是向林宏文借用等語（見本
    院卷第71頁），是該物品既非被告所有，且業於共犯林宏文
    另案中諭知沒收及追徵，有臺灣高等法院高雄分院109年度
    上訴字第1607號判決可佐（見本院卷第45-54頁），本案爰
    不予宣告沒收及追徵。
據上論斷，應依刑事訴訟法第273條之1第1項、第299條第1項前
段，刑法第339條之4第1項第3款、第28條、第38條之1第1項、第
3項，刑法施行法第1條之1第1項，判決如主文。
本案經檢察官陳建佑提起公訴，檢察官洪志明到庭執行職務。
中　　華　　民　　國　　110 　年　　10　　月　　20　　日
                  刑事第十四庭  法  官  田雅心
以上正本證明與原本無異。
如不服本判決應於收受送達後20日內向本院提出上訴書狀，並應
敘述具體理由；其未敘述上訴之理由者，應於上訴期間屆滿後20
日內向本院補提理由書（均須按他造當事人之人數附繕本）「切
勿逕送上級法院」。
告訴人或被害人如不服判決，應備理由具狀向檢察官請求上訴，
上訴期間之計算，以檢察官收受判決正本之日起算。
　　　                        　書記官   王嘉麒
中　　華　　民　　國　　110 　年　　10　　月　　20　　日
【附錄論罪科刑法條】
中華民國刑法第339條之4
犯第339條詐欺罪而有下列情形之一者，處1年以上7年以下有期
徒刑，得併科1百萬元以下罰金：
一、冒用政府機關或公務員名義犯之。
二、三人以上共同犯之。
三、以廣播電視、電子通訊、網際網路或其他媒體等傳播工具，
    對公眾散布而犯之。
前項之未遂犯罰之。